【裁判字號】    97,審易,1076
【裁判日期】    970806
【裁判案由】    偽造文書
【裁判全文】
臺灣高雄地方法院刑事判決            97年度審易字第1076號
公  訴  人  臺灣高雄地方法院檢察署檢察官
被      告  甲○○
                      4號
上列被告因偽造文書案件，經檢察官提起公訴（97年度偵字第43
55號），嗣因被告就被訴事實為有罪之陳述，經本院裁定依簡式
審判程序審理，判決如下：
    主  文
甲○○共同犯行使使公務員登載不實文書罪，處有期徒刑肆月，
如易科罰金，以銀元參佰元即新台幣玖佰元折算壹日。減為有期
徒刑貳月，如易科罰金，以銀元參佰元即新台幣玖佰元折算壹日
。
    事實及理由
一、本件被告甲○○（檢察官誤載為徐柏松）所犯為死刑、無期
    徒刑或最輕本刑為3 年以上有期徒刑以外之罪，其於準備程
    序中就被訴事實為有罪之陳述，經法官告知簡式審判程序之
    旨，並聽取公訴人之意見後，依刑事訴訟法第273 條之1 第
    1 項規定，裁定行簡式審判程序，合先敘明。
二、本件犯罪事實及證據，除「徐柏松」均更正為「甲○○」外
    ，餘均引用附件檢察官起訴書所載。
三、中華民國刑法（下稱刑法）業經修正公布，並自95年7 月1
    日起施行。其中刑法第33條第5 款、第41條第1 項之規定均
    有修正，比較新舊法結果，修正後規定對被告較為不利，自
    應適用修正前規定論罪科刑，合先敘明。
四、核被告所為，係犯刑法第216 條、第214 條之行使使公務員
    登載不實文書罪。被告等使公務員為不實之登載後，復持該
    登載不實之公文書行使，該使公務員登載不實之低度行為，
    為行使之高度行為所吸收，不另論罪。檢察官認被告所為係
    犯刑法第214 條之使公務員登載不實文書罪尚有未合，應予
    變更。又被告與張承枝、YAPUN NONGWAEO間，有犯意之聯絡
    與行為之分擔，均為共同正犯。爰審酌被告所為，使被告YA
    PU N NONGWAEO 得以輕易入境，造成本國治安重大漏洞，並
    危害本國治安及對於外籍人士之管理，惟念其到案後坦承犯
    行，態度良好，並參酌被告之犯罪動機、目的、手段及所得
    利益等一切情狀，量處如主文所示之刑，並依修正前刑法第
    41條第1 項前段規定諭知易科罰金之折算標準。又本案被告
    犯罪時間在96年4 月24日以前，爰依中華民國九十六年罪犯
    減刑條例第2 條第1 項第3 款、第7 條之減刑規定，減其宣
    告刑二分之一，並諭知易科罰金之折算標準。
五、據上論斷，應依刑事訴訟法第273 條之1 第1 項、第299 條
    第1 項前段、第300 條、第310 條之2 、第454 條第2 項、
    刑法第2 條第1 項前段、第28條、第216 條、第214 條、修
    正前刑法第41條第1 項前段、刑法施行法第1 條之1 ，修正
    前罰金罰鍰提高標準條例第2 條，現行法規所定貨幣單位折
    算新台幣條例第2 條、中華民國九十六年罪犯減刑條例第2
    條第1 項第3 款、第7 條，判決如主文。
本案經檢察官鄭益雄到庭執行職務。
中    華    民    國    97    年    8     月    6     日
                  刑事第七庭    法  官  李淑惠
以上正本證明與原本無異。
如不服本判決，應於判決送達之日起10日內向本院提出上訴書狀
。
中    華    民    國    97    年    8     月    6     日
                                書記官  王淑娟
附錄本判決論罪科刑之法條
刑法第214 條
明知為不實之事項，而使公務員登載於職務上所掌之公文書，足
以生損害於公眾或他人者，處三年以下有期徒刑、拘役或五百元
以下罰金。
刑法第216 條
行使第210 條至第215 條之文書者，依偽造、變造文書或登載不
實事項或使登載不實事項之規定處斷
附件：
臺灣高雄地方法院檢察署檢察官起訴書
                                      97年度偵字第4355號
    被      告  徐柏松  男  40歲（民國○○年○月○○日生）
                        住高雄縣大寮鄉○○村○○鄰○○路○
                        段186-34號
                        國民身分證統一編號：Ｚ000000000號
上列被告因偽造文書等案件，已經偵查終結，認應該提起公訴，
茲將犯罪事實及證據並所犯法條分敘如下：
      犯罪事實
一、徐柏松為使泰國籍女子YAPUN NONGWAEO（另聲請簡易判決處
    刑並已驅逐出境）順利以結婚之名義申請來臺工作，雖知張
    承枝（另聲請簡易判決處刑並經法院判決已執行完畢）與泰
    國籍女子YAPUN NONGWAEO並無結婚真意，乃支付張承枝新臺
    幣（下同）10萬元，並提供張承枝旅遊食宿費用，而與張承
    枝共同基於使公務員登載不實文書之犯意聯絡，由徐柏松負
    責辦理張承枝前往泰國之護照、簽證、機票等事宜，再由張
    承枝於民國94年4 月24日自高雄小港機場搭機前往泰國曼谷
    市與YAPUN NONGWAEO辦理結婚，取得聲明書、結婚登記書、
    結婚證書等文件，再於同年7 月20日，由徐柏松開車搭載張
    承枝並持上開文件前往高雄縣大寮鄉戶政事務所（下稱：大
    寮戶政所），填具「結婚登記申請書」後辦理結婚登記，使
    該戶政事務所不知情之公務員，將張承枝與泰國籍人YAPUN
    NONGWAEO結婚之不實事項，登載於職務上所掌管之戶政登記
    資料公文書上，足生損害於戶政機關對於戶籍登記管理之正
    確性。張承枝取得配偶為YAPUN NONGWAEO之戶籍登記資料後
    ，即寄交YAPUN NONGWAEO向「駐泰國臺北經濟文化辦事處」
    申辦來臺依親核發簽證事宜後，於同年9月1日搭機自高雄小
    港機場入境，並由徐柏松前往迎接。嗣因張承枝與YAPUN
    NONGWAEO前往外交部面試遭駁回，無法取得居留證，YAPUN
    NONGWAEO遂獨自北上，為求繼續在臺工作，竟與不詳姓名年
    籍之泰國籍人共同偽造居留證，而前往臺北縣淡水鎮○○路
    ○ 段102號「泰皇舒活館」應徵工作，而為警於95年7月26日
    16時10分許，在上址盤查非法外籍勞工時查獲，並循線查獲
    徐柏松。
二、案經高雄縣政府警察局移送偵辦。
      證據並所犯法條
一、證據清單及待證事實：
┌──┬────────────┬───────────────┐
│編號│證據清單                │待證事實                      │
├──┼────────────┼───────────────┤
│1   │被告徐柏松之供述。      │坦承認識張承枝並幫忙辦理張承枝│
│    │                        │前往泰國之機票、簽證等事宜，惟│
│    │                        │否認有何辦理假結婚之事實。    │
├──┼────────────┼───────────────┤
│2   │證人張承枝之證述。      │1.證明被告辦理證人張承枝與泰國│
│    │                        │  籍女子YAPUN NONGWAEO假結婚之│
│    │                        │  事實。                      │
│    │                        │2.證明證人張承枝前往泰國之機票│
│    │                        │  及簽證均為被告出錢並且代為處│
│    │                        │  理之事實。                  │
│    │                        │3.證明被告於94年7 月20日與證人│
│    │                        │  張承枝一同前往大寮戶政所辦理│
│    │                        │  結婚登記之事實。            │
│    │                        │4.證明泰國籍女子YAPUN NONGWAEO│
│    │                        │  都在被告所開設之泰國餐廳吃飯│
│    │                        │  並寄宿在被告泰國餐廳對面之套│
│    │                        │  房內之事實。                │
│    │                        │5.證明被告與證人張承枝約定之人│
│    │                        │  頭費為10萬元之事實。        │
├──┼────────────┼───────────────┤
│3   │泰國籍女子YAPUN NONGWAEO│證明其與證人張承枝辦理假結婚之│
│    │之證述。                │事實。                        │
├──┼────────────┼───────────────┤
│4   │大寮戶政所95年8 月14日大│證明張承枝於94年7 月20日，向大│
│    │鄉戶字第0950002921號函所│寮戶政所，辦理其與泰國籍女子  │
│    │附之戶籍與結婚登記申請資│YAPUN NONGWAEO結婚登記之事實。│
│    │料。                    │                              │
├──┼────────────┼───────────────┤
│5   │1.證人張承枝之護照及簽證│證明證人張承枝與泰國籍女子    │
│    │  影本。                │YAPUN NONGWAEO於94年4月26日在 │
│    │2.證人張承枝與泰國籍女子│泰國曼谷首都Phrakhanong區登記 │
│    │  YAPUN NONGWAEO之結婚登│辦事處辦理假結婚之事實。      │
│    │  記書、結婚證書。      │                              │
└──┴────────────┴───────────────┘
二、核被告徐柏松所為，係犯刑法第214條之使公務員登載不實
    文書罪嫌。又被告甲○○與另案被告張承枝、YAPUN
    NONGWAEO有犯意聯絡與行為分擔，請論以共同正犯。
三、依刑事訴訟法第251 條第1 項提起公訴。
    此    致
臺灣高雄地方法院
中    華    民    國    97    年    5     月    19    日
                              檢  察  官   乙  ○  ○


司法院資訊處製作；財團法人民間司法改革基金會備份。
